臺灣高等法院臺中分院民事判決
111年度上易字第154號
上  訴  人  林晉逸    
被上訴人    吳妍芳  
上列當事人間請求損害賠償事件，上訴人對於中華民國110年12
月23日臺灣彰化地方法院110年度訴字第516號第一審判決提起上
訴，本院於111年8月10日言詞辯論終結，判決如下：
    主  文
上訴駁回。
第二審訴訟費用由上訴人負擔。
    事實及理由
甲、程序方面：被上訴人經合法通知，未於言詞辯論期日到場，
    核無民事訴訟法第386條所列各款情形，爰依上訴人之聲請
    ，由其一造辯論而為判決。
乙、訴訟要旨：
壹、被上訴人主張：上訴人於民國107年5月間，與訴外人葉○○所
    經營之○○○化妝品逢甲店有消費糾紛，嗣於交友網站結識被
    上訴人，得知伊任職○○○化妝品彰化店（即○○企業社，下稱○
    ○○彰化店）。上訴人明知其未於107年11月8日至○○○彰化店
    消費，伊亦未與之為色情交易，竟於107年11月11日晚間7時
    8分許，以「Andrew Lin」名稱，在FACEBOOK網站（下稱臉
    書）「爆料公社」社團刊登如原審判決附件所示文章（下稱
    系爭臉書文章），並張貼伊之照片，誹謗伊從事色情行業，
    侵害伊之名譽。爰依民法第184條第1項前段、第195條第1項
    前段、第18條規定，請求上訴人應賠償被上訴人新臺幣（下
    同）6萬元及自110年9月24日起至清償日止，按年息百分之5
     計算之利息（原審判決被上訴人前開請求全部勝訴，上訴
    人不服，提起上訴。至於原審駁回被上訴人其餘之訴部分，
    未據被上訴人聲明不服，該部分業已確定，不予贅述）。並
    答辯聲明：上訴駁回。
貳、上訴人則以：被上訴人未舉證系爭臉書文章所張貼之「Fang
    .Fang.30彰化縣」為被上訴人，張貼照片之姓名、容貌、神
    韻、年紀都與被上訴人不同，並非在攻擊被上訴人。谷歌、
    臉書等公開資訊均可找到○○企業社大量負評文字，不會因系
    爭臉書文章即造成被上訴人名譽損害，被上訴人亦未舉證受
    有何精神損害，被上訴人請求精神慰撫金係當事人不適格等
    語置辯。並上訴聲明：㈠原判決不利於上訴人部分廢棄。㈡前
    開廢棄部分，被上訴人在第一審之訴及假執行之聲請均駁回
    。
參、本院之判斷：
一、按當事人適格，係指當事人就具體特定之訴訟，得以自己之
    名義為原告或被告，而受為訴訟標的法律關係之本案判決之
    資格而言。故在給付之訴，若原告主張其為訴訟標的法律關
    係之權利主體，他造為訴訟標的法律關係之義務主體，其當
    事人即為適格。至原告是否確為權利人，被告是否確為義務
    人，乃為訴訟標的法律關係之要件是否具備，即訴訟實體上
    有無理由之問題，並非當事人適格之欠缺（最高法院93年度
    台上字第382號判決要旨參照）。查本件被上訴人主張上訴
    人於107年11月11日晚間7時8分許，在臉書刊登系爭臉書文
    章，並張貼伊之照片，誹謗伊從事色情行業，侵害伊之名譽
    ，請求上訴人賠償精神慰撫金等語，依上開說明，並無當事
    人不適格問題。上訴人以被上訴人提起本件訴訟有當事人不
    適格情形云云置辯，委不可採。
二、又被上訴人主張上訴人於107年11月11日晚間7時8分許，以
    「Andrew Lin」名稱，在臉書「爆料公社」社團刊登系爭臉
    書文章，並張貼標記有「Fang.Fang.30.彰化縣」女子照片
    之事實，為上訴人於本院時已不再爭執，並有臉書網頁截圖
    、照片在卷可稽（見附民卷第11-23頁)。另上訴人確有使用
    「Andrew Lin」臉書名稱（帳號為lin.andrew.7393），於
    上開時間刊登臉書文章乙情，亦據臺灣彰化地方檢察署檢察
    官於偵查中及原審法院刑事庭法官於該院108年度易字第127
    0號妨害名譽案件（下稱本件刑案）時，勘驗上訴人臉書網
    頁下載資料燒錄光碟明確，有勘驗筆錄、審判筆錄可佐（見
    臺灣彰化地方檢察署108年度偵字第1869號偵查卷，下稱偵
    查卷，第119-120頁、本件刑案卷第210-211頁），堪信實在
三、上訴人雖抗辯稱：系爭臉書文章之照片非被上訴人之照片云
    云。但任何人在網站、交友軟體、臉書等媒體，使用代表個
    人之照片，並不拘形式或內容，不僅不以本人真正之照片為
    限，亦未禁止以軟體美顏美肌或易容，重點在於所使用之照
    片，如足使閱覽該照片者知悉係該本人，即得認該照片係與
    本人具有同一性。而查，被上訴人於本件刑案中主張系爭臉
    書文章所張貼之女子照片係伊在交友網站使用之大頭照，且
    本件係因其同事看到系爭臉書文章而轉貼給伊看等語（見偵
    查卷第100、163頁），則由被上訴人之同事在閱讀系爭臉書
    文章後，轉貼告知被上訴人之舉措，足以證明上訴人所張貼
    之女子照片，已使閱覽者產生系爭臉書文章所指之人即是被
    上訴人之聯結，再參以兩造係於交友網站認識，此為兩造所
    不爭執，則被上訴人主張上訴人所張貼之女子照片係伊在交
    友網照所使用之大頭照等語，即有所憑，堪予採信。上訴人
    徒以張貼照片之姓名、容貌、神韻、年紀都與被上訴人不同
    云云置辯，要無足取。
四、另系爭臉書文章所載事發地點及對象為「彰化○○街附近的『○
    ○○化妝品』，地址：彰化縣○○市○○街000號」，為被上訴人之
    工作地點，再對照上訴人同時張貼被上訴人、葉○○及○○○彰
    化店其他員工照片，經排除其他特徵完全與該文章所載「芳
    芳（30歲）」不符之葉○○及○○○彰化店其他員工後，再佐以
    被上訴人之同事在閱覽系爭臉書文章後亦認為文章所指之「
    芳芳」女子係被上訴人，上訴人又未能提出在○○○彰化店之
    其他何人係其所指之人，應認上訴人在系爭臉書文章所指涉
    之人，即係被上訴人。上訴人否認系爭臉書文章係在攻擊被
    上訴人云云，與事實不符，自不可採。
五、又按名譽為人格之社會評價，名譽有無受損害，應以社會上
    對個人評價是否貶損作為判斷之依據，苟其行為足以使他人
    在社會上之評價貶損，不論故意或過失均可構成侵權行為（
    最高法院90年台上字第646號判決先例參照）。經查，上訴
    人於107年11月8日並未至○○○彰化店消費，亦未與被上訴人
    為色情交易乙節，為兩造所不爭執，堪先認定。惟觀諸系爭
    臉書文章內容，卻提及上訴人至○○○彰化店消費，係由「芳
    芳」（即被上訴人）服務，並趁機抓伊大腿內側和鼠蹊部，
    抓到讓伊有生理反應而勃起，並為伊打手槍、吸伊的龜頭跟
    乳頭等等，不實指述被上訴人有對之為情色行為；而上開指
    述，係張貼在供眾人流覽之臉書「爆料公社」社團，以網路
    無遠弗屆之傳播力，自足以貶損被上訴人在社會上之個人評
    價，依上開說明，被上訴人主張上訴人所為已侵害其名譽，
    即有所憑，堪予憑採。至於上訴人抗辯稱：網路上關於○○○
    彰化店之負評很多等語，縱使非虛，並無從正當化上訴人之
    侵權行為。
六、再按因故意或過失，不法侵害他人之權利者，負損害賠償責任。不法侵害他人之名譽者，被害人雖非財產上之損害，亦得請求賠償相當之金額，民法第184條第1項前段、第195條第1項前段分別有明定。又被害人受有非財產上損害，請求加害人賠償相當金額之慰撫金時，核給之標準固與財產上損害之計算不同，然非不可斟酌雙方身分資力與加害程度，及其他各種情形核定相當之數額。查上訴人在具有廣大傳播功能之臉書「爆料公社」社團，刊登不實之系爭臉書文章並張貼被上訴人之照片，足使該社團不特定人誤認被上訴人有與上訴人從事色情交易之惡行，自係故意侵害被上訴人之名譽權。而名譽為個人信譽之表徵，任何人之名譽受損，受到社會負面之評價，精神受有痛苦，乃當然之理，上訴人抗辯被上訴人精神未受有損害云云，並不可採。本院審酌：上訴人在不特定多數人得見聞之臉書「爆料公社」社團刊登系爭臉書文章及張貼被上訴人照片，非僅空泛指稱被上訴人從事色情交易，更係刻意以長達千字之篇幅杜撰不實細節，使用諸多聳動文字及虛構對話引人閱覽，並佐以臉書照片，足見其主觀上侵害被上訴人名譽權之動機及手段均甚強烈；被上訴人於事發時任職○○○彰化店從事美容行業，上訴人張貼臉書文章，足使一般人在決定是否接受被上訴人提供服務時產生疑慮，對於被上訴人繼續從事美容行業有負面影響；此外，上訴人在本件刑案判決確定後，於本件中仍矢口否認侵害，毫無悔意，堪認對於被上訴人因而造成之精神上痛苦非輕；再參以被上訴人為高中畢業，現無業；上訴人為碩士畢業，職業為保險業務員，月收入約3、4萬元（見原審卷第93頁）；被上訴人109年度之申報所得約6000元、無財產，上訴人109年度之申報所得約15萬2000元、名下財產僅汽車1輛（見原審卷第41-45頁稅務電子閘門財產所得調件明細表），暨雙方之身分、地位、資力、加害之程度、被上訴人所受之痛苦等一切情狀，認被上訴人請求上訴人賠償非財產上損害以6萬元為適當，應予准許。
七、綜上所述，被上訴人依民法第184條第1項前段、第195條第1
    項前段規定，請求上訴人給付6萬元及自110年9月24日起至
    清償日止，按年息百分之5計算之利息，為有理由，應予准
    許。從而，原審為上訴人敗訴之判決，並無不合。上訴論旨
    指摘原判決不當，求予廢棄改判，為無理由，應駁回上訴。
肆、本件事證已臻明確，兩造其餘之攻擊或防禦方法及所用之證
    據，經本院斟酌後，認為均不足以影響本判決之結果，爰不
    逐一論列，附此敘明。
伍、據上論結，本件上訴為無理由，判決如主文。
中　　華　　民　　國　　111 　年　　8 　　月　　31　　日
            民事第四庭    審判長法  官  林慧貞
                        　      法  官  王怡菁
                          　    法  官  莊嘉蕙
正本係照原本作成。
不得上訴。
                           　   書記官  林育萱
　　　　　　　　　　　　　　　 
中　　華　　民　　國　　111 　年　　8 　　月　　31　　日